臺灣臺南地方法院民事判決　　　　　　　96年度簡上字第30號
上　訴　人　甲○○
訴訟代理人　嘉益律師
被上訴　人　乙○○
　　　　　　　　　　　　0
訴訟代理人　蔡雪苓律師
上列當事人間請求侵權行為損害賠償事件，上訴人對於中華民國
95年12月14日臺灣臺南地方法院台南簡易庭95年度簡字第1174號
第一審判決提起上訴，經本院於96年5月16日言詞辯論終結，判
決如下：
    主  文
原判決除減縮部分外，關於命上訴人給付被上訴人超過新台幣貳
拾壹萬陸仟柒佰玖拾玖元，及自民國九十六年三月二十二日起至
清償日止按週年利率百分之五計算之利息部分，並該部分假執行
之宣告暨除確定部分外訴訟費用之裁判均廢棄。
上開廢棄部分，被上訴人在第一審簡易之訴及其假執行之聲請均
駁回。
其餘上訴駁回。
第一、二審訴訟費用新台幣參仟壹佰伍拾元，由上訴人負擔新台
幣貳仟零壹拾陸元，其餘新台幣壹仟壹佰參拾肆元由被上訴人負
擔。
    事  實
甲、上訴人方面：
一、聲明：
  (一)原判決關於命上訴人給付被上訴人超過新台幣（下同）100,
    000元本息部分，及該假執行、免為假執行之宣告暨訴訟費
    用之裁判均廢棄。。
  (二)上開廢棄部分，被上訴人在第一審之訴及假執行之聲請均駁
    回。
二、陳述：除與原判決記載相同者，茲引用之外，補稱：
  (一)原判決雖以兩造約定之和解金額上訴人已給付遲延，且經被
    上訴人催告給付後，上訴人仍未履行，故被上訴人依據民法
    第254條規定解除兩造間之和解契約後，另依據侵權行為之
    法律關係請求損害賠償為有理由，判命上訴人應給付被上訴
    人醫療費用148,885元、交通費用2,050元、精神慰撫金150,
    000元。惟參照民法第229條、254條規定及最高法院29年上
    字第782號、31年上字第2840號判例及90年台上字第1586號
    判決意旨，上訴人縱已負遲延責任，被上訴人如未定相當期
    限，催告上訴人履行，並因上訴人於期限內不履行，尚非得
    解除契約。
  (二)本件兩造為被上訴人於94年12月10日在上訴人開設之美容院
    燙髮時，因遭藥水不慎燙傷所受傷害之賠償問題，曾簽訂和
    解書約定由上訴人負責全部之醫療費用。嗣後兩造並就賠償
    金額商定為100,000元。惟因上開賠償金額並未約定給付之
    期限，故被上訴人於95年4月25日以台南永樂郵局152號存證
    信函催告上訴人於文到後3日內給付，上訴人卻未於該期限
    內給付，依民法第229條第2項前段及同條第3項規定，上訴
    人固負有遲延給付之責，然被上訴人並非因此當然取得契約
    解除權，仍須定相當期限催告上訴人履行，若上訴人於期限
    內不履行時，始得解除契約。惟被上訴人嗣後於95年5月1日
    寄發之台南成功郵局第4083號存證信函，並未再定相當期限
    ，僅於信函中逕自解除和解契約之意思，所為之解除並非合
    法，原審遽認被上訴人解除契約為合法，並為不利上訴人之
    判斷，容有未洽。
  (三)兩造為上開損害賠償事件，曾多次前往里長家中協商，但迄
    至被上訴人提出刑事告訴，並於臺灣台南地方法院檢察署95
    年1月20日刑事案件偵訊之前，均未達成以100,000元作為和
    解書所載醫療費用之金額，且當時實際醫療費用金額為何，
    亦未確定，故被上訴人主張其已於95年1月20日偵查庭當場
    向上訴人催告給付和解金額100,000元，上訴人應自該日起
    負遲延責任，容有違誤。
  (四)依上所述，被上訴人解除兩造間之和解契約，並不合法，雙
    方應受原訂和解契約之內容之拘束，故上訴人僅負有給付被
    上訴人實際醫療費用100,000元之義務。
乙、被上訴人方面：
一、聲明：求為判決：駁回上訴。
二、陳述：除與原判決記載相同者，茲引用之外，補稱：
  (一)本件傷害事故發生後，依兩造簽訂之和解書，上訴人表明願
    意負責全部之醫療費用，嗣後雙方議定和解金額為100,000
    元，於此同時即為上訴人給付之確定期限。且兩造於談妥上
    開金額時，已向上訴人催告請求給付，上訴人卻未為給付，
    自負有遲延責任。
  (二)另被上訴人雖對上訴人提出刑事告訴，但在偵查程序中被上
    訴人仍願息事寧人與上訴人和解，故於95年1月20日開庭當
    日，檢察官調查完成勸諭雙方時，被上訴人已當場要求上訴
    人賠償和解金額100,000元，因上訴人要求分期給付，被上
    訴人無法接受，始未能成立和解。故縱認兩造約定和解金額
    時未約定期限，被上訴人於95年1月20日偵查時既已當場向
    上訴人催告給付，上訴人並未付款，此時即負有遲延給付責
    任，被上訴人嗣後再以遲延信函定期催告上訴人給付，上訴
    人仍未給付，則被上訴人第二次去函解除契約，自屬合法。
  (三)再退步言，如法院認為上述偵查過程，非屬被上訴人之催告
    ，而認和解契約仍有效存在，則上訴人既已當庭表示不願履
    行兩造議定之和解契約，上訴人自得解除契約，並以95年3
    月16日提出之答辯狀繕本送達於上訴人，作為解除契約之意
    思表示通知，該書狀已於96年3月21日送達上訴人，則該和
    解契約業已合法解除，上訴人之主張自無理由。
  (四)另關於兩造簽訂之和解書記載上訴人願意負責全部醫療費用
    部分，並非合意雙方之賠償金額以醫療費用為限，而係因兩
    造均不諳法律，被上訴人希望至少要先確認上訴人之損害賠
    償責任，而要求上訴人簽立和解書。
    理  由
一、按於第二審法院為訴之變更或追加他訴，非經他造同意，不
    得為之，但民事訴訟法第255條第1項第3款所定擴張或減縮
    應受判決事項之聲明者，不在此限，民事訴訟法第436條之1
    第3項準用同法第446條第1項定有明文。本件被上訴人起訴
    時，關於遲延利息部分原請求自起訴狀繕本送達上訴人之翌
    日起算，嗣於訴訟中變更自96年3月22日起算，核其所為之
    變更，係屬減縮應受判決事項之聲明，依上開法條規定，應
    予准許。又原審判命上訴人應給付被上訴人100,000元，及
    自減縮後之利息即自96年3月22日起至清償日止，按週年利
    率百分之5計算之利息部分，及被上訴人敗訴部分，因上訴
    人及被上訴人均未上訴，已告確定，合先敘明。
二、本件被上訴人起訴主張：其於94年12月10日前往上訴人開設
    之「三不剪髮型設計店」美容院燙髮，上訴人原應注意使用
    之燙髮藥水，於燙髮過程中產生高溫時，需注意客戶反應，
    並為妥適處理，以避免危險發生，卻疏未注意，導致高溫藥
    水傷及被上訴人左臉頰下方，經治療後，仍留有塊狀疤痕。
    嗣後兩造雖達成以100,000元賠償之合意，但上訴人並未依
    約履行，被上訴人乃合法解除該和解契約在案，爰依據侵權
    行為之法律關係請求上訴人賠償被上訴人醫療費144,749 元
    、交通費2,050元、精神慰撫金350, 000元，共計496,799元
    ，及自96年3月22日起至清償日止，按週年利率百分之5計算
    之遲延利息等語。被上訴人固不否認於執行業務中，疏未盡
    注意義務，導致被上訴人左臉頰下方遭高溫燙髮藥水灼傷之
    事實，及兩造曾達成以100,000元作為賠償金額之合意，然
    辯稱：被上訴人並未合法解除該和解契約，兩造仍應受該和
    解契約內容拘束，故被上訴人請求上訴人賠償超過100,000
    元部分為無理由等語。
三、查本件被上訴人於上述燙髮過程中，因上訴人疏未盡注意義
    務，致其左臉頰下方遭高溫燙髮藥水灼傷之事實，為上訴人
    所不爭執，且上訴人上開行為經本院刑事庭依業務過失傷害
    罪判處拘役30日確定，亦經本院依職權調取本院95年度簡字
    第1314號過失傷害案件卷宗核閱無訛，可信為真正。另被上
    訴人主張上開傷害發生後，兩造先於94年12月10日簽訂和解
    書，由上訴人負賠償責任，嗣後經協商，已議定賠償金額為
    100,000元，但經被上訴人定期催告，上訴人卻未遵期給付
    ，被上訴人乃解除兩造間之和解契約乙情，亦提出所述相符
    之和解書、台南成功路郵局存證信函第4083號及台南永樂郵
    局存證信函第152號為憑，上訴人雖不否認上情，但答辯如
    上。是以，本件兩造爭執事項經本院整理及協議簡化爭點為
    被上訴人是否應受94年12月10日達成和解契約之拘束？
    被上訴人可否依據侵權行為法律關係向上訴人請求賠償？
    被上訴人可請求賠償之金額為若干？
四、按給付無確定期限者，債務人於債權人得請求給付時，經其
    催告而未為給付，自受催告時起負遲延責任。又契約當事人
    之一方遲延給付者，他方當事人得定相當期限，催告其履行
    ，如於期限內不履行時，得解除其契約。民法第229條第2項
    前段、第254條分別定有明文。又解除契約之意思表示，為
    不要式行為，得於訴訟外或訴訟上為之，在訴訟中以書狀或
    言詞表示解除契約之意思，或為與契約之繼續存在不相容之
    請求，即已發生效力。查上開意外傷害發生後，兩造先於94
    年12月10日書立和解書，約定由上訴人負損害賠償任，但未
    約定約清償期限及賠償金額，其後屢經協商，始達成賠償金
    額為100,000元乙情，為兩造所不爭，並經上訴人於原審95
    年8月10日審理時自認在卷（參見原審卷第28頁）。則兩造
    間達成上開賠償金額之合意後，上訴人對被上訴人負有給付
    100,000元之責甚為明確。故被上訴人於95年4月25日以台南
    成功路郵局存證信函第4083號定期催告上訴人給付後，上訴
    人並未遵期給付，依上開法條規定，自有遲延給付之情。嗣
    後被上訴人於原審程序，復向上訴人為催告之意思表示，上
    訴人仍未如數給付，被上訴人乃以96年3月16日之答辯狀為
    解除契約之意思表示通知，並由上訴人於同年3月21日收受
    該答辯狀而知悉在案，揆之前揭說明，兩造間之和解契約已
    經被上訴人於96年3月21日合法解除，被上訴人自無再受該
    和解契約內容之拘束應足認定，被上訴人既不受原和解契約
    效力之拘束，則上訴人主張依原和解契約約定，被上訴人請
    求金額不得逾100,000元云云，即屬無據。
五、次按因故意或過失，不法侵害他人之權利者，負損害賠償責
    任；不法侵害他人之身體或健康者，對於被害人因此喪失或
    減少勞動能力，或增加生活上之需要時，應負損害賠償責任
    ；不法侵害他人之身體或健康者，被害人雖非財產上之損害
    ，亦得請求賠償相當之金額；損害賠償，除法律另有規定或
    契約另有訂定外，應以填補債權人所受損害及所失利益為限
    。民法第184條第1項前段、第193條第1項、第195條第1項及
    第216條第1項分別定有明文。本件被上訴人因上訴人執行業
    務時有疏失，導致左臉頰下方遭高溫藥水燙傷，受有二度化
    學性灼傷之傷害，經治療後，仍留有塊狀疤痕，已如前述。
    則上訴人之過失行為顯與被上訴人所受傷害間有因果關係，
    被上訴人依據侵權行為之法律關係請求上訴人負損害賠償責
    任，自屬有據。至被上訴人所能請求之各項損害賠償金額，
    玆分別論述如下︰
  (一)醫療費用部分：被上訴人因上開灼傷傷害，分別前往國立成
    功大學醫院附設醫院（下稱成大醫院）及許乃仁皮膚科診所
    治療，共計支出醫療費用9,085元。及被上訴人灼傷部分，
    遺留紅色塊狀疤痕，後續進行美白治療以達到淡疤效果，經
    估計尚需支付診療費用19,200元、淡疤療程57,600元與美白
    護膚產品63,000元等情，均有相關醫療費用收據、許乃仁皮
    膚科診所95年6月21日函文及成大醫院95年7月18日成附醫醫
    事字第0950007954號函附病患診療資料摘錄表在卷可參。本
    院審酌被上訴人業已支出之醫療費用9,085元及後續為回復
    原狀尚需支付診療費用、淡疤療程或添購美白護膚產品等共
    計139,800元，合計148,885元，均屬必要費用，被上訴人僅
    請求上訴人給付144,749元，未逾上開金額，應予准許。
  (二)交通費部分：查被上訴人因上開傷害，為就醫而搭乘計程車
    之費用，或因自行開車就醫而支出之油資及醫院停車費用等
    合計共2,050元之情，業據其提出計程車資收據8張、加油費
    用收據2張及停車費用收據1張為證，且本院審酌被上訴人所
    主張支出交通費用之時間，均與赴醫院門診時間相符，有門
    診紀錄在卷可依，足信，上開交通費用2,050元，亦屬必要
    費用，亦得請求上訴人賠償。
  (三)精神慰撫金部分：按慰藉金之賠償以人格權遭受侵害，使精
    神上受有痛苦為必要，至其核給標準與財產上損害之計算不
    同，惟非不可斟酌雙方身分、資力與加害程度，及其他各種
    情形核定相當之數額（最高法院51年台上字第223號判例參
    照）。查本件被上訴人左臉頰下方化學性灼傷部分，雖造成
    約15平方公分之傷口，但據許乃仁皮膚科診所上開來函，傷
    口已於95年2月初癒合，僅留淺紅色疤痕。且上開疤痕部分
    參照許乃文皮膚科診所函文內容及成大醫院檢附之病患診療
    資料摘錄表所載，該疤痕形成約受傷後8個月至1年半時間即
    能達到穩定，經進行醫療後，有機會完全復原，或留下一肉
    色痕跡，時間可能須一至兩年等語。可見，被上訴人臉部傷
    口部位已癒合多時，而傷口癒合後之疤痕，經進行診療，亦
    能達到回復原狀或僅留下肉色痕跡之程度，不致影響被上訴
    人顏面美觀，對於被上訴人心理有所傷害亦屬有限。爰審酌
    被上訴人上述受傷程度及復原狀況、上訴人過失情節之輕重
    ，及本院調閱兩造之財產資料，被上訴人名下財產總額為
    169,490元，上訴人名下財產總額為1,233,830元等情狀，認
    被上訴人請求上訴人賠償精神慰撫金於70,000元內，尚稱公
    允，逾此部分，則屬過高。
六、從而，被上訴人本於侵權行為之法律關係，請求上訴人賠償
    醫療費用144,749元、交通費用2,050元及精神慰撫金70,000
    元，共計216,799元，及自96年3月22日起至清償日止，按週
    年利率百分之5計算之利息，為有理由，應予准許。逾此部
    分之請求，則無理由，不應准許。原審就超過上開應准許部
    分，為上訴人敗訴之判決，並為假執行之宣告，自有未洽。
    上訴意旨就此部分指摘原判決不當，求予廢棄改判，為有理
    由。至於上開應准許部分，原審判命上訴人給付，並依職權
    為假執行之宣告，核無違誤，上訴意旨，就此部分，仍執陳
    詞，指摘原判決不當，求予廢棄，為無理由，應駁回其上訴
    。
七、末按上級法院廢棄下級法院之判決，而就該事件為裁判或變
    更下級法院之判決者，應為訴訟總費用之裁判；又訴訟費用
    ，由敗訴之當事人負擔，各當事人一部勝訴、一部敗訴者，
    其訴訟費用，由法院酌量情形，命兩造以比例分擔或命一造
    負擔，或命兩造各自負擔其支出之訴訟費用，民事訴訟法第
    87第2項及第79條分別定有明文。本件損害賠償訴訟，被上
    訴人係利用刑事訴訟程序附帶提起民事訴訟，請求損害賠償
    ，故兩造於原審程序並無任何訴訟費用支出。嗣於上訴程序
    ，亦僅上訴人繳納第二審裁判費用3,150元，故本件訴訟費
    用額應能確定為3,150元。又因上訴人之上訴為一部有理由
    ，一部無理由，訴訟費用應依比例由兩造分別負擔，爰酌定
    如主文第4項所示，併此敘明。
八、結論：本件上訴為一部有理由，一部無理由，依民事訴訟法
    第436條之1第3項、第450條、第449條第1項、第79條、第87
    條第2項，判決如主文。
中　　華　　民　　國　　96　　年　　5 　　月　　30　　日
                  民事第五庭    審判長法　官　高榮宏
                                      法　官　陳淑勤
                                      法　官　許蕙蘭
以上正本證明與原本無異
本判決不得上訴
中　　華　　民　　國　　96　　年　　5 　　月　　　　日
                                書記官　黃鋕偉
